【裁判字號】    95,易,426
【裁判日期】    951207
【裁判案由】    傷害
【裁判全文】
臺灣屏東地方法院刑事判決               95年度易字第426號
公  訴  人  臺灣屏東地方法院檢察署檢察官
被      告  己○○
選任辯護人  邱超偉律師
            石繼志律師
上列被告因傷害案件，經檢察官提起公訴（94年度偵字第5802號
），本院判決如下：
    主  文
己○○無罪。
    理  由
一、公訴意旨以：被告己○○於民國94年6 月13日傍晚，在屏東
    縣萬丹鄉○○村○○段608 地號土地上丙○○住處，與丙○○、丁○○等人飲酒聊天，於同日19時左右飲畢走出屋外要
    返家時，在丙○○住處旁的廢棄魚池旁，因故與丙○○、丁○○發生衝突，被告己○○竟基於傷害之概括犯意，將丙○○推入上開魚池內，待丙○○要爬上岸時，持折疊鋼刀朝丙○○右頸部劃1 刀，致丙○○右頸部割傷（13公分×3 公分
    ）併部分顏面及頸部神經受損及深部肌肉斷裂。之後又朝丁○○右腰部刺1 刀，然後將丁○○推入上開魚池內，待丁○○要爬上岸時，又再持刀刺丁○○右胸1 刀，致丁○○右胸
    壁穿刺傷合併右上肺葉撕裂傷及右胸大肌撕裂傷、右側腰穿
    刺傷。嗣警方據報到場處理，得知被告己○○在國仁醫院接
    受治療（被告己○○亦掉入池內而受傷），因而轉往該院詢
    問被告己○○，並自其身上扣得上述折疊鋼刀1 支，因認被
    告己○○涉有刑法第277 條第1 項之傷害罪嫌云云。
二、檢察官認被告己○○涉有傷害罪嫌，無非係以證人即被害人
    丙○○、丁○○、證人乙○○、甲○○、戊○○、陳豐基、
    許正義之證述，並有勘驗筆錄、現場照片、國仁醫院診斷證
    明書及病歷資料、國軍高雄總醫院診斷證明書及病歷資料在
    卷，復有摺疊鋼刀1 支扣案可證，為其主要論據。
三、按犯罪事實應依證據認定之，無證據不得認定犯罪事實；又
    不能證明被告犯罪者，應諭知無罪之判決，刑事訴訟法第15
    4 條第2 項、第301 條第1 項分別定有明文。次按事實之認
    定，應憑證據，如未能發現相當證據，或證據不足以證明，
    自不能以推測或擬制之方法，以為裁判之基礎；又認定犯罪
    事實所憑之證據，雖不以直接證據為限，間接證據亦包括在
    內，然而無論直接或間接證據，其為訴訟上之證明，須於通
    常一般之人不致有所懷疑，而得確信其為真實之程度者，始
    得據為有罪之認定；再認定不利於被告之事實，須依積極證
    據，苟積極證據不足為不利於被告事實之認定時，即應為有
    利於被告之認定，更不必有何有利之證據，最高法院著有40
    年台上字第86號判例、76年台上字第4986號判例及30年上字
    第816 號判例，可資參照。
四、訊據被告己○○固坦承於上揭時地與丙○○、丁○○等人飲
    酒聊天之事實，惟堅決否認有為傷害犯行，辯稱：案發當天
    是丙○○與丁○○在吵架，丙○○、丁○○將伊推落水池內
    ，伊手指被水池內的雜物割斷，就趕快離開現場，伊沒有傷
    害丙○○、丁○○等語，經查：
  (一)證人丙○○、丁○○於檢察官偵查中經具結所為之證述，未
    見檢察官在偵查時有不法取供之情形，被告己○○、辯護人
    亦未曾釋明上開證述有何顯不可信之情況，是渠等於偵查中
    之證言依刑事訴訟法第159 條之1 第2 項之規定，自得為證
    據。又證人陳豐基、許正義於檢察事務官調查中所為之證述
    ，其性質雖屬傳聞證據，且查無符合刑事訴訟法第159 條之
    1 至之4 之情形，惟上開證述，業經於本院於審判程序時予
    以提示並告以要旨，且各經檢察官、被告及辯護人表示意見
    ，當事人及辯護人已知上述筆錄乃傳聞證據，且均未於言詞
    辯論終結前對該筆錄內容異議，且上開證述作成時之情況，
    未見有何不適當之情形，是依刑事訴訟法第159 條之5 之規
    定，得為證據。再卷附之國軍高雄總醫院及國仁醫院診斷證
    明書，雖均係被告以外之人於審判外所為之書面陳述，屬於
    傳聞證據，然被告及檢察官均未於言詞辯論終結前對該筆錄
    內容異議，且本院審酌該書面陳述作成之情況，未見有何不
    適當之情形，是依刑事訴訟法第159 條之5 之規定，得為證
    據。另卷附之國仁醫院95年3 月14日國仁醫字第950087號函
    （見偵卷第43頁）及國軍高雄總醫院95年3 月16日醫慈字第
    0950000974號函（見偵卷第77頁）附之病歷資料各1 份，雖
    均係被告以外之人於審判外所為之書面陳述，屬於傳聞證據
    ，然該等文書之製作，均係醫護人員於例行性之醫療過程中
    所須製作之紀錄文書，且無不可信之情況，是依刑事訴訟法
    第159 條之4 第2 款之規定，得為證據。此外，依刑事訴訟
    法第198 條、第208 條之規定，所謂鑑定乃指於刑事訴訟程
    序中為取得證據資料而由檢察官或法官指定具有特別知識經
    驗之鑑定人、學校、機關或團體，就特定之事物，以其專業
    知識加以分析、實驗而作判斷，以為偵查或審判之參考，故
    而，不論鑑定人或鑑定機關、學校、團體，均應由檢察官或
    法官視具體個案之需要而為選任，始符合刑事訴訟法第198
    條、第208 條之規範本旨，否則其所為鑑定，仍屬於傳聞證
    據，但對於司法警察機關調查中之案件，或有量大或急迫之
    情形，為因應實務之現實需求，認為當然有鑑定之必要者，
    基於檢察一體原則，得由該管檢察長對於轄區內之案件，以
    事前概括選任鑑定人或囑託鑑定機關（團體）之方式，俾便
    轄區內之司法警察官、司法警察對於調查中之此類案件，得
    即時送請事前已選任之鑑定人或囑託之鑑定機關（團體）實
    施鑑定，有法務部92年9 月1 日法檢字第0920035083號函可
    按，而臺灣高等法院檢察署檢察長概括選任內政部警政署刑
    事警察局為「DNA 之鑑定」鑑定機關，亦有臺灣高等法院檢
    察署92年10月15日檢文允字第0921001322號函附之臺灣高等
    法院檢察署檢察長概括選任鑑定機關名冊可按，是本件鑑定
    DNA 型別之內政部警政署刑事警察局95年1 月16日刑醫字第
    0940175808號鑑驗書，雖由屏東縣警察局屏東分局逕送請內
    政部警政署刑事警察局鑑定，惟內政部警政署刑事警察局為
    臺灣高等法院檢察署檢察長事前概括選任鑑定機關，其所為
    之鑑定結果，自有證據能力。至被告以外之人在審判外之陳
    述，雖不得以之直接作為認定犯罪事實存否之證據，但非不
    得作為彈劾證據，用來爭執被告、證人或鑑定人陳述之證明
    力（最高法院94年度台上字第6732號判決意旨參照），是證
    人即被害人丙○○、丁○○、證人乙○○、甲○○、戊○○
    於警詢時之陳述雖均屬傳聞證據，且被告於審判程序不同意
    該陳述作為證據而無證據能力，然仍得以此用來爭執渠等於
    本院審理時陳述之證明力，合予敘明。
  (二)證人丙○○於本院審理時結證稱：94年6 月13日下午伊家有
    人喝酒，喝到大約6 點左右解散，陸陸續續有人來來去去，
    最後只剩下伊、甲○○、丁○○、己○○，其餘的人都走了
    ，伊記得甲○○在屋內收東西，伊本來自己要去小便，不知
    道何人先出去，丁○○、己○○也有去跟出屋外，酒後散場
    後有到住所旁邊水池小便，小便時旁邊有丁○○、己○○，
    等語（見本院卷第84頁、第86頁正面）；證人丁○○於本院
    審理時結證稱：（散場）之後丙○○家就只剩己○○、丙○○及伊，己○○說要走，丙○○要送己○○，屋內就只剩伊
    1 人，伊就想說要去小便，己○○先走出屋外，後來是丙○○，他們一前一後，最後是伊等語（見本院卷第127 頁反面
    ）；證人甲○○於本院審理時結證稱：（當天）喝酒喝到6
    點多左右，是伊提議要解散，提議解散後所有的人全都到屋
    外，剩伊1 人在屋內清理，當天解散時他們3 人（丙○○、
    丁○○、己○○）從瓦斯桶附近一起走出去等語（見本院卷
    第90頁正面、第92頁反面），而證人丙○○之住處旁即係水
    池，2 者間並無任何建物或物品阻絕等情，有現場圖（見偵
    卷第7 頁）及現場照片可稽，堪認被告己○○、丙○○、丁○○於飲酒作樂散場後曾一同走出丙○○之住處外至水池旁
    。惟關於本件案發經過，證人丙○○於本院審理時結證稱：
    伊只有在小便的地方看到丁○○，己○○打伊時，伊記得丁○○還在伊家後面，就是水池旁邊，伊沒有看到己○○與丁○○有任何爭執，推入水池前丁○○距離伊大約4 、5 步，
    渠2 人中間隔己○○，不知道丁○○有無看到己○○推伊入
    水池，也不知道丁○○、己○○在岸上的狀況等語（見本院
    卷第85頁反面、第89頁），證人丁○○於本院審理時結證稱
    ：伊也不知道發生什麼事，己○○就往伊這邊走過來，伊的
    右胸就會痛，被己○○刺傷後，己○○還推伊到魚池內，己○○走過來之前有與丙○○大聲說話，沒有爭吵或其他動作
    ，己○○走向伊之前，丙○○是走在己○○後面，丙○○也
    是要往伊這邊走過來，被殺的過程中沒有看到丙○○，伊被
    刺傷前不知道丙○○有受傷，當天己○○與丙○○聊天時，
    伊有問他什麼事情，他們只是面對面講話，沒有看到己○○
    對丙○○做什麼動作等語（見本院卷第128 頁正面、第130
    頁正面），觀諸證人丙○○、丁○○之上開證述，可知證人
    丙○○未見被告己○○傷害被害人丁○○之經過；證人丁○○亦未見被告己○○傷害被害人丙○○之經過，然以被告己○○、丙○○、丁○○於證人丙○○、丁○○指述遭被告己○○傷害時之相對位置，渠3 人應可對彼此間發生何事一目
    暸然，證人丙○○、丁○○竟未見他人遭被告己○○傷害之
    經過，渠等證詞尚難遽為憑信。
  (三)又證人丙○○於本院審理時結證稱：當天己○○打伊右頸部
    之前沒有與他吵架，沒有看到己○○與丁○○有任何爭執，
    當天喝酒中沒有與朋友發生衝突，小便時旁邊有丁○○、己○○，當時沒有與人發生爭執，從來沒有得罪己○○，沒有
    聽到丁○○與己○○有爭吵等語（見本院卷第85頁、第86頁
    、第87頁反面），其於偵查中結證稱：當天沒有與己○○發
    生衝突等語（見偵卷第35頁正面）；證人丁○○於本院審理
    時結證稱：己○○沒有罵伊等語（見本院卷第130 頁正面）
    ，其於偵查中結證稱：不認識己○○，己○○就直接往伊這
    邊走過來，沒有講話等語（見偵卷第36頁）；證人甲○○於
    本院審理時結證稱：沒有聽到己○○罵人，也沒有聽到他罵
    三字經，當天在伊家喝酒時，沒有人發生爭執，丙○○、丁○○之前與己○○沒有仇恨、不愉快事情，當天解散時他們
    3 人一起走出去，出門時沒有聽到有說什麼話等語（見本院
    卷第92頁），證人丙○○亦證稱：己○○酒後不會打人等語
    （見本院卷第89頁反面），可認被告己○○、丙○○、丁○○於
    本件案發當天並無任何衝突，是難認被告有何傷人之動機。
  (四)再證人丙○○於本院審理時結證稱：己○○突然用左手從伊
    正面拍打伊右頸部，伊就覺得一陣刺痛並掉到池子裡面，伊
    掉到水池後就從伊家後面的水塔方向爬上來，沒有注意到己○○有無掉到水池，伊上來後發現伊有流血就回家，己○○
    在揮手打伊時講「幹」等語（見本院卷第84頁反面、第85頁
    正面、第86頁反面），其於偵查中結證稱：己○○突然就將
    手向伊揮過來，將伊推到水池，然後伊就覺得脖子那邊刺刺
    的，伊自己爬上水池，走回家後伊太太就跟伊說伊的頸部那
    邊流血等語（見偵卷第35頁），惟其於警詢時證稱：己○○
    不知因何原故，突然把伊推到水池裡，並罵三字經「幹你娘
    」，於是伊起身要爬起來岸上，己○○不知道拿什麼東西從
    伊的脖子處劃下去，爬上岸後才知道被他殺傷了，己○○殺
    伊時只聽到他罵「幹」的話等語（見警卷第10頁），而其受
    傷後抵達國仁醫院時神智狀態清醒等情，有國仁醫院急診病
    歷1 紙（見偵卷第48頁）可憑，則其應可清楚記憶遭傷害之
    經過，然證人丙○○就被告己○○究係先向其刺殺或先將其
    推落水池之所述已見矛盾，自難採信。證人丁○○於本院審
    理時結證稱：己○○往伊這邊走過來，伊的右胸就會痛，被
    己○○刺傷後，己○○還推伊到水池內，己○○把伊推到水
    池之後站在岸邊用左手往伊身上再補1 刀，水池水深大約1
    米，大約在伊臀部處，伊站在水池裡地面大概在胸部，伊確
    定是胸部先被刺，後才是腰部被刺等語（見本院卷第128 頁
    正面、第129 頁正面），其於偵查中結證稱：己○○直接往
    伊這邊走過來，沒有講話，好像拿了東西刺伊，伊沒有看到
    什麼東西，伊覺得腰部酸酸麻麻的，才發現伊受傷，然後己○○就把伊推到水池裡面，伊想要爬上來，己○○在岸上又
    捅伊1 刀等語（見偵卷第36頁至第37頁），惟其於警詢時證
    稱：（己○○）都沒說話就衝到伊身旁，左手不知道拿何兇
    器往伊右側腰部刺上去，伊只覺得腰部一陣酸麻，伊用右手
    去摸才發現血流了，接著他又用右手抓住伊胸口衣領，將伊
    推入魚池中，伊要爬上池子岸上，他又以左手拿兇器刺向伊
    右胸，於是伊右胸就一直噴血等語（見警卷第13頁），而其
    受傷後抵達國軍高雄總醫院時意識狀態清醒等情，有國軍高
    雄總醫院入出院護理紀錄1 紙（見偵卷第80頁）可憑，則其
    應可清楚記憶遭傷害之經過，然證人丁○○就被告己○○究
    係先刺其胸部或先刺其腰部之所述已見矛盾，亦難採信，且
    若真如證人丁○○所述其站在水池內，地面大概在其胸部之
    位置，則被告己○○焉能站在水池岸邊持刀刺向站在水池內
    之被害人丁○○之腰部，證人丁○○所述顯與常理不符。此
    外，己○○、丙○○、丁○○等人之唾液棉棒與血跡（採自
    摺疊鋼刀上）經送請內政部刑事警察局為DNA 型別鑑定，結
    果認血跡（採自摺疊鋼刀上）DNA 與己○○DNA-STR 型別相
    同等情，有該局95年1 月16日刑醫字第0940175808號鑑驗書
    可憑（見偵卷第29頁），足認扣案之摺疊鋼刀上並無被害人
    丙○○、丁○○之血液殘留，而被害人丙○○、丁○○所受
    之傷勢不輕，並均大量出血，有卷附診斷證明書（見警卷第
    40頁、第41頁）及病歷資料（見偵卷第44頁以下、第78頁以
    下）可稽，則被告己○○若真持扣案之摺疊鋼刀傷害被害人
    丙○○、丁○○，該鋼刀上自應有被害人丙○○、丁○○之
    血液殘留，公訴意旨雖認被告己○○曾掉落水池，被害人丙○○、丁○○之血液勢必被沖洗掉云云，然被告己○○辯稱
    伊掉落水池後手指遭雜物割斷，血始沾上扣案之摺疊鋼刀等
    語，並有診斷證明書（見警卷第38頁）可憑，而被害人丙○○、丁○○指述遭被告己○○傷害等情係不可採，且與扣案
    之摺疊鋼刀上並無被害人丙○○、丁○○之血液殘留之情相
    符，則公訴意旨應有誤會。
  (五)至證人甲○○雖於本院審理時證稱：伊有問丁○○如何受傷
    ，他說是己○○刺的云云（見本院卷第90頁反面），證人乙○○亦於本院審理時證稱：聽到丁○○就對著該人（己○○
    ）說「你為何要殺我」云云（見本院卷第130 頁反面），惟
    證人甲○○、戊○○、乙○○於本院審理時均證稱沒有看到
    己○○拿刀殺傷丁○○、丙○○等語（分別見本院卷第91頁
    反面、第97頁正面、第131 頁反面），又被害人丙○○、丁○○就渠等遭被告己○○傷害之所述已難憑信，已如上述，
    且證人甲○○係被害人丙○○之配偶、證人乙○○則係被害
    人丁○○之同居人，渠等所為之證述顯有偏頗之虞，本院因
    認證人甲○○、乙○○之上開證述不足採為對被告不利認定
    之依據。
五、綜上所述，被害人丙○○、丁○○之指述前後有所不一，不
    足採信，且證人甲○○、乙○○之證述均出於被害人丙○○
    、丁○○之所述，亦難遽採，復查又無其他積極、確切之證
    據足以證明被告己○○涉有公訴意旨所指之犯行，要屬不能
    證明其犯罪，揆諸前揭說明，自應為無罪之諭知。
據上論斷，應依刑事訴訟法第301 條第1項，判決如主文。
本案經檢察官陳川傑到庭執行職務。
中    華    民    國    95    年    12    月    7     日
                  刑事第五庭    審判長法  官    石家禎
                                      法  官    李宜娟
                                      法  官    林家聖
以上正本證明與原本無異。
如不服本判決應於收受本判決送達後10日內向本院提出上訴書狀
，其未敘述上訴理由者，並得於提起上訴後10日內向本院補提理
由書狀（均須按他造當事人之人數附繕本）「切勿逕送上級法院
」
中    華    民    國    95    年    12    月    7     日
                                書記官  莊正彬


司法院資訊處製作；財團法人民間司法改革基金會備份。
